臺灣高等法院臺中分院民事判決　九十三年度訴字第四七號
　　　原　　　告　乙○○
　　　被　　　告　甲○○
　　　被　　　告　丙○○
右當事人間因刑事附帶民事訴訟請求侵權行為損害賠償事件，經本院刑事庭裁定（九
十三年度附民字第二二九號）移送前來，本院於民國九十三年十一月二日言詞辯論終
結，判決如左︰
    主  文
被告甲○○、丙○○應連帶給付原告新臺幣貳佰捌拾柒萬貳仟元，及自九十一年九月
二十六日起按年息百分之五計算之利息。
訴訟費用由被告甲○○、丙○○連帶負擔。
本判決所命之給付得假執行。
    事實及理由
一、原告主張：被告丙○○與甲○○係夫妻，由丙○○擔任會首，共同召集如附表一
    所示之新台幣（下同）三萬元之互助會（詳會首、開會日期、終期、會員人數、
    底標金額、會標制、開標地點如附表一）及五萬元互助會（詳會首、開會日期、
    終期、會員人數、底標金額、會標制、開標地點如附表二）。其中曾文彬（曾李
    素秋之夫，於九十二年七月間死亡）並未參加，仍訛列其為會員。丙○○、甲○
    ○在上開二互助會存續期間，利用會員以電話聯絡而未實際至前址開標之機會，
    就附表一所示三萬元部分之互助會冒用會員黃木棟（一會）、吳非（二會）、何
    振義（一會）、楊富均（一會）、劉廖桂秋（一會），以附表一所示之利息及日
    期冒用上開會員得標之名義，並向會員謊稱會員黃木棟（一會）、吳非（二會）
    、何振義（一會）、楊富均（一會）、劉廖桂秋（一會），以附表一所示之利息
    及日期得標，向其他活會會員收取會款，而上開活會會員均因欲於尾會標取，故
    而丙○○、甲○○向其等謊稱係其他會員得標時，均不疑有詐而將活會會款交予
    前來收取之丙○○或甲○○，嗣至尾會會員相互聯絡，得知僅開十五會，而丙○
    ○與甲○○二人於九十年十一月二十日即宣佈倒會。就附表二所示五萬元部分之
    互助會，被告等利用會員以電話聯絡而未實際至前址開標之機會，先後冒用會員
    林瑞濃（一會）、賴成輝（一會）、何振義（二會）、曾文彬（一會）以附表二
    所示之利息及日期冒用上開會員得標之名義，而向會員謊稱會員林瑞濃（一會）
    、賴成輝（一會）、何振義（二會）、曾文彬（一會）以附表二所示之利息及日
    期得標，向其他活會會員收取會款，而上開活會會員均因欲於尾會標取，丙○○
    、甲○○因向其等謊稱係其他會員得標時，均不疑有詐而將活會會款交予前來收
    取之丙○○或甲○○，嗣至尾會會員相互聯絡，僅開二十六會，丙○○、甲○○
    二人即於九十年十一月二十日宣布倒會，原告乙○○前開二互助會共受有二百九
    十五萬七千元之損害，扣除被告已陸陸續續清償八萬五千元，尚有二百八十七萬
    二千元之損害，爰基於侵權行為法律關係，求為判決如主文所示。
二、按當事人於言詞辯論時為訴訟標的之認諾者，應本於其認諾為該當事人敗訴之判
    決，民事訴訟法第三百八十四條定有明文。查本件被告於本件言詞辯論時已認諾
    伊等願意依原告上開請求為給付。依前開法條，自應為被告敗訴之判決。從而，
    原告乙○○本於侵權行為法律關係請求被告丙○○、甲○○給付原告新台幣二百
    八十七萬二千元及自九十一年九月二十六日起按年息百分之五計算之利息，為有
    理由，應予准許。次按本於被告認諾所為之判決，法院應依職權宣告假執行，民
    事訴訟法第三百八十九條第一項第一款定有明文。爰依職權就原告之請求宣告准
    予假執行。
據上論結本件原告之訴有理由，依民事訴訟法第八十五條第二項、第三百八十九條第
一項第一款，判決如主文。
中　　　華　　　民　　　國　　九十三　　年　　 十一　　 月　　 十六　　 日
~B1民事第三庭審判長法　官　陳照德
~B2　　　　　　　　法　官　曾謀貴
~B3　　　　　　　　法  官  蔡王金全
右為正本係照原本作成。
如對本判決上訴，須於收受判決送達後二十日內向本院提出上訴書狀，其未表明上訴
理由者，應於提出上訴後二十日內向本院提出上訴理由書(須按他造人數附具繕本)。
上訴時應提出委任律師為訴訟代理人之委任狀。具有民事訴訟法第四百六十六條之一
第一項但書或第二項之情形為訴訟代理人者，另應附具律師及格證書及釋明委任人與
受任人有該條項所定關係之釋明文書影本。
~B 　 　　　　　　書記官　阮正枝
中　　　華　　　民　　　國　　九十三　　年　　 十一　　 月　　 十七　　 日
　　　　　　　　　　　　　　　　　　　　　　　　　　　　　　　　　　　　Ｙ
附表一（三萬元部分）
    會首：丙○○。
    日期：自８９年８月２５日至９１年９月２５日。
    採內標制，含會首計２６會。會員計有：阿珍（一會）、雙美（二會）、麗珠
      （三會）、金美（一會）、黃木棟（一會）、阿花（即吳金三會）、秀雲（即
      蘇秀雲一會）、乙○○（一會）、吳非（二會）、阿雲（一會）、賴成輝（一
      會）、陳國防（一會）、何振義（一會）、楊富均（一會）、廖秋貴（一會）
      、阿苑（一會）、麗卿（二會）、簡寶貴（一會）。
    ９０年１１月２０日倒會。
    （計開１５會，第１６會倒會）
  ┌────┬────┬───────┬──────┐
  │會員名稱│冒標利息│ 冒 標 日 期  │合計冒標金額│
  ├────┼────┼───────┼──────┤
  │黃 木 棟│ 3200元 │ 90年 6月25日 │ 702000元   │
  │        │        │ （第11會）   │            │
  ├────┼────┼───────┼──────┤
  │吳    非│ 3000元 │ 90年 3月25日 │ 696000元   │
  │        │        │ （第 8會）   │            │
  ├────┼────┼───────┼──────┤
  │吳    非│ 3200元 │ 90年 7月25日 │ 705200元   │
  │（阿雲）│        │ （第12會）   │            │
  │（楊彩媛│        │              │            │
  │）      │        │              │            │
  ├────┼────┼───────┼──────┤
  │何 振 義│ 3000元 │ 90年 4月25日 │ 699000元   │
  │        │        │ （第 9會）   │            │
  ├────┼────┼───────┼──────┤
  │楊 富 均│ 2800元 │ 90年 2月25日 │ 696800元   │
  │        │        │ （第 7會）   │            │
  ├────┼────┼───────┼──────┤
  │劉廖桂秋│ 2800元 │ 89年10月25日 │ 685600元   │
  │（廖秋貴│        │ （第 3會）   │            │
  │）      │        │              │            │
  └────┴────┴───────┴──────┘
附表二（五 萬元）
      會首：丙○○。
      日期：自８８年９月１５日至９０年１２月１５日。
      採內標制，含會首計２８會。會員計有：雙美（一會）、阿珍（二會）、秀
        雲（一會）、徐美玲（一會）、徐常男（一會）、佑龍（一會）、賴成輝（
        一會）、阿花（即吳金二會）、吳非（即楊彩媛之夫二會）、麗珠（二會）
        、麗卿（二會）、何振義（二會）、楊富均（一會）、廖秋貴（一會）、乙
        ○○（二會）、陳錦德（一會）、曾文彬（妻：曾李素秋一會）、阿秋（曾
        李素秋一會）、陳秋雲（一會）、林棟梁（一會）
      ９０年１１月２０日倒會。
     （計開２６會，第２７會倒會）
  ┌────┬────┬───────┬──────┐
  │會員名稱│冒標利息│ 冒 標 日 期  │合計冒標金額│
  ├────┼────┼───────┼──────┤
  │林 瑞 濃│ 5200元 │ 90年6月15日  │ 0000000元  │
  │（佑龍）│        │ （第22會）   │            │
  ├────┼────┼───────┼──────┤
  │賴 成 輝│ 5000元 │ 90年10月15日 │ 0000000元  │
  │        │        │ （第26會）   │            │
  ├────┼────┼───────┼──────┤
  │何 振 義│ 5200元 │ 90年 3月15日 │ 0000000元  │
  │        │        │ （第19會）   │            │
  ├────┼────┼───────┼──────┤
  │何 振 義│ 4900元 │ 89年11月15日 │ 0000000元  │
  │        │        │ （第15會）   │            │
  ├────┼────┼───────┼──────┤
  │曾 文 彬│ 4900元 │ 89年 4月15日 │ 0000000元  │
  │        │        │ （第 8會）   │            │
  ├────┼────┼───────┼──────┤
  │李 素 秋│ 4800元 │ 90年 2月15日 │ 0000000元  │
  │（阿秋）│        │ （第18會）   │            │
  └────┴────┴───────┴──────┘
